【裁判字號】    92,交聲,126
【裁判日期】    920310
【裁判案由】    違反道路交通管理處罰條例聲明異議
【裁判全文】
臺灣臺北地方法院交通事件裁定                    九十二年度交聲字第一二六號
    原處分機關  台北市交通事件裁決所
    異  議  人
    即受處分人  甲○○
右列受處分人因違反道路交通管理處罰條例案件，對於台北市交通事件裁所中華民國
九十一年十一月二十六日所為之處分（原處分：北市裁三字第駕裁二二─ＡＢＸ六０
七七五０號），聲明異議，本院裁定如左：
        主  文
異議駁回。
        理  由
一、按汽車駕駛人如行經有燈光號誌管制之交岔路口闖紅燈者，處新臺幣（下同）一
    千八百元以上五千四百元以下罰鍰，道路交通管理處罰條例第五十三條，定有明
    文。而道路交通管理處罰條例所稱之汽車，依該條例第三條第八款規定，包括機
    器腳踏車在內。又員警如在道路上當場舉發行為人有違反道路交通管理處罰條例
    之行為，而被查獲之行為人為受處分人時，員警應在舉發通知單上之駕駛人姓名
    欄註明其姓名後，交付該行為人簽名或蓋章收受之；拒絕簽章者，並記明其事由
    ，視為已收受，違反道路交通管理事件統一裁罰基準及處理細則第十一條第一項
    第一款亦有明文。
二、本件受處分人即異議人甲○○所有車號ＡＦＵ—九九五號重型機車於九十一年五
    月十一日中午一時三十四分許，沿臺北市○○街二八二巷東向北行駛至景文街口
    設有燈光號誌管制之交岔路口時，闖紅燈右轉，適遇臺北市政府警察局文山第二
    分局景美派出所警員聶振祥當場攔停掣單舉發，嗣因受處分人拒絕簽收員警開立
    之舉發違反道路交通管理事件通知單，僅留下國民身分證後揚長離去，經員警在
    舉發通知單上載明受處分人拒絕簽收事由後，依違反道路交通管理事件統一裁罰
    基準及處理細則第十一條第一項第一款規定，視為受處分人已經收受該通知單，
    受處分人又未依限自行到案，原處分機關乃依道路交通管理處罰條例第五十三條
    ，裁處異議人罰鍰四千五百元。
三、訊據受處分人固不否認前開時地為警攔查之事實，惟矢口否認有何闖紅燈行為，
    辯稱：伊係黃燈右轉，是警員誤為舉發，因伊認為並未違規，僅出示身分證，且
    警員稱如果伊拿出行照、駕照，就要開紅單舉發，故伊並未出示行照及駕照，嗣
    因警方並無開單動作，當天又下雨，故逕將機車停妥後離去，況警方並未合法送
    達於受處分人，逕將受處分人移送裁決，顯然違法云云，經查：
  (一)據證人即舉發警員聶振祥到庭證稱：「當天是九十一年五月十一日在下午一點三
    十四分，受處分人駕駛一輛重型機車，從景興路二八二巷紅燈右轉景文街，我當
    時站在景文街一百四十一號前面，距離路口不到三十公尺，我們執行路檢勤務，
    我親眼見到受處分人紅燈右轉，絕非黃燈右轉，就將他攔下，‧‧‧我就請受處
    分人出示行照、駕照，受處分人僅願意出示身分證，我就用身分證統號利用無線
    電系統請勤務中心查詢受處分人的車籍資料，在這過程中，受處分人逕自離去，
    僅留下他的機車及身分證，車子是因為受處分人並沒有達到扣車標準，所以我沒
    有查扣，當時受處分人有爭執他不是紅燈右轉，但是我是親眼看見受處分人紅燈
    右轉」等語（見本院九十二年二月二十五日訊問筆錄），而證人聶振祥當時係站
    在距離路口不到三十公尺處執行取締勤務，亦有證人繪製之現場圖附卷可稽，並
    為受處分人所不爭執，依警員所處位置，自無誤認之可能。
  (二)又交通警察掣單舉發違反道路交通管理處罰條例所列違規事實，本質上為行政處
    分，係公務員基於職務上權力，依法就特定具體事件所為具公法上效果之單方面
    行政行為，基於公務員為公法上行為具有公信力之原則，該行政行為當可被推定
    為真正，其據以依法處分之事實認定亦為正確無誤，從而受處分人未能提出證據
    以資證明其上開重型機車確未違規紅燈右轉，或本件舉發內容有何虛偽造或錯誤
    ，其辯解實無可採。受處分人於前開時地騎乘機車闖紅燈之事實，洵堪認定。
  (三)另受處分人拒絕簽收員警開立之舉發違反道路交通管理事件通知單，經員警在舉
    發通知單上載明受處分人拒絕簽收之事由後，依違反道路交通管理事件統一裁罰
    基準及處理細則第十一條第一項第一款規定，視為受處分人已經收受該通知單，
    有台北市政府警察局文山第二分局九十二年一月十日北市警文二分交字第０九二
    六０二一六０００號書函影本一份可參，復有警員製發舉發違反道路交通管理事
    件通知單影本二紙為證，受處分人空言辯稱警方並未合法送達云云，容有誤會，
    亦無可採。
四、綜上所述，受處分人所有上開重型機車確有前揭違規行為，嗣未依限到案，原處
    分機關就受處分人前揭違規行為，裁處罰鍰四千五百元，並無違誤，本件受處分
    人之異議為無理由，自應將其前開異議，予以駁回。
據上論斷，應依道路交通案件處理辦法第十九條，裁定如主文。
中      華      民      國    九十二    年      三      月      十      日
                                臺灣臺北地方法院交通法庭
                                      法  官  胡宏文
右正本證明與原本無異。
如不服本裁定，應於送達後五日內，向本院提出抗告狀。
                                      書記官  劉穗筠
中      華      民      國    九十二    年      三      月      十二    日


司法院資訊處製作；財團法人民間司法改革基金會備份。
